【裁判字號】    95,抗,459
【裁判日期】    950620
【裁判案由】    聲請迴避
【裁判全文】
臺灣高等法院刑事裁定                   95年度抗字第459號
  抗  告  人  甲○○
  即  被  告
上列抗告人因常業詐欺案件聲請法官迴避，不服臺灣基隆地方法
院中華民國95年5月8日所為駁回其聲請之裁定（95年度聲字第14
5號），提起抗告，本院裁定如下：
    主  文
抗告駁回。
    理  由
一、抗告意旨略以：聲請人即被告甲○○因涉犯刑法常業詐欺罪
    嫌，經檢察官提起公訴，移由原審法院為是否接押之審理時
    ，經值日法官林金發訊問後，認被告並無羈押之必要，而將
    被告命具保並限制住居。嗣經原審法院分案以94年度訴字第
    332號審理，受命法官為曾雨明，惟曾雨明對被告偏見甚深
    ，於民國94年9月7日行第一次準備程序時，竟違反「無罪推
    定原則」，當庭陳稱：「這個案件已經嚴重影響司法信譽」
    、「案子沒有辦完前，你沒有把這各所有的案件訴訟程序通
    通走完之前，就是讓你關在看守所裡面」、「說實在的我到
    現在還想收押他」，且多次阻止被告就整個犯罪情節答辯，
    並當庭出言恐嚇要將被告再執行羈押，以客觀判斷，受命法
    官曾雨明實有執行偏頗之虞，而非僅訴訟指揮或訊問方法之
    不當，此有庭訊錄音內容可證，原審竟認受命法官曾雨明於
    本案審判之執行職務並無偏頗之虞，而認被告聲請法官迴避
    係無理由，遽為駁回被告之聲請，實有未當，為此依法提起
    抗告，請求撤銷原裁定云云。
二、查本件被告甲○○因涉嫌常業詐欺等案件，經檢察官提起公
    訴，由原審法院以 94年度訴字第332號審理，並由曾雨明法
    官擔任受命法官，而經曾雨明法官於94年9月7日行第一次準
    備程序，茲查被告前即以曾雨明法官違反無罪推定主義及公
    平正義原則，認曾雨明法官擔任本件之受命法官有偏頗之虞
    ，而聲請受命法官曾雨明迴避，惟此業經原審法院於 95年1
    月17日以 94年度聲更（一）字第7號裁定駁回其聲請，嗣被
    告向本院提起抗告，亦經本院於 95年2月17日以95年度抗字
    第 130號裁定駁回其抗告，此有各該裁定可參，茲被告復以
    同一理由聲請受命法官曾雨明迴避，已難允當，次按法官有
    刑事訴訟法第17條以外之情形，足認其執行職務有偏頗之虞
    者，當事人得聲請法官迴避，刑事訴訟法第 18條第2款固定
    有明文，惟其中所稱「足認其執行職務有偏頗之虞」，係指
    法官與訴訟關係人具有故舊恩怨等關係，其審判恐有不公平
    者而言，並須以一般通常之人所具有之合理觀點，對於該承
    辦法官能否為公平之裁判，均足產生懷疑，且此種懷疑之發
    生，存有其安全客觀之原因，而非僅出於當事人自己主觀之
    判斷者，始足當之；而當事人聲請法官迴避，以有具體事實
    足認其執行職務有偏頗之情形為限，若僅對於法官之指揮訴
    訟，或其訊問方法，有所不滿，不能指為有偏頗之虞（參照
    最高法院19年抗字第285號、79年臺抗字第318號、18年抗字
    第 149號判例），查訴訟上之指揮，係屬法院之職權，故承
    審法官於審酌卷內相關訴訟資料，認與本案有關者，當庭訊
    問被告，以確認被告是否涉有本件被訴之犯行，乃屬法官訴
    訟指揮之職權。經核本件94年9月7日原審法院曾雨明法官準
    備期日庭訊內容，法官曾雨明經斟酌卷內相關資料，依其所
    得之心證，表示應否對被告羈押或再執行羈押之見解，並諭
    知被告之辯護人就被告有無再執行羈押之事由，具狀表示意
    見，俾供合議庭審酌，此法官曾雨明所為，核屬訴訟指揮之
    正當進行，尚難據此即推論承審法官有何執行職務之偏頗情
    形。又被告雖以法官曾雨明於當日準備程序表示被告有羈押
    或再執行羈押之必要，而主張法官曾雨明有違反無罪推定原
    則之情形，惟查法官判斷被告應否羈押時，依刑事訴訟法第
    101條第1項及同法第 101條之1第1項規定，經法官訊問後，
    認被告犯罪嫌疑重大，有羈押必要而予羈押，而法官因被告
    犯罪嫌疑重大，有羈押必要而予羈押，尚不能認已將被告定
    罪，羈押之目的，在審判階段而言，乃在保全審判或預防再
    犯，至將來定罪與否，與被告是否被羈押，理論上無必然關
    係，被告是否成立犯罪，仍須經合議庭調查審理及評議，亦
    非受命法官所得擅專，本件受命法官曾雨明就被告被訴案件
    ，經斟酌案件進行情形，卷內現存之證據，被告涉案程度，
    據以判斷被告應否羈押，尚無何違反無罪推定原則可言。綜
    上，被告聲請法官迴避所主張之事實，純屬個人主觀臆測，
    而無客觀原因、事實足認法官執行職務有偏頗之情形，核與
    刑事訴訟法第 18條第2款所定聲請法官迴避之事由不合，原
    審據以駁回其聲請，尚無違誤，被告抗告意旨猶執前詞，指
    摘原審裁定不當，尚難認有理由，應予駁回。
三、據上論結，應依刑事訴訟法第412條，裁定如主文。
中    華    民    國    95    年    6     月    20    日
                  刑事第五庭審判長法  官  吳  敦
                                  法  官  吳啟民
                                  法  官  張傳栗
以上正本證明與原本無異。
不得再抗告。
                                  書記官  秦慧榮
中    華    民    國    95    年    6     月    22    日


司法院資訊處製作；財團法人民間司法改革基金會備份。
